臺灣高雄地方法院刑事判決　　　　　　　96年度易字第2549號
公　訴　人　臺灣高雄地方法院檢察署檢察官
被　　　告　乙○○
上列被告因傷害案件，經檢察官提起公訴（96年度偵續字第198
號），本院判決如下：
    主  文
乙○○傷害人之身體，處有期徒刑參月，減為有期徒刑壹月又拾
伍日，如易科罰金，以新台幣壹仟元折算壹日。
    事  實
一、乙○○係甲○○之前配偶，2 人屬家庭暴力防治法第3 條第
    1 款所定之家庭成員關係。緣於民國96年1 月17日下午某時
    ，乙○○與甲○○間因民事訴訟，在本院民事庭開庭審理，
    嗣於當日下午4 時許庭畢，乙○○與甲○○及林郭玉蓮（係
    乙○○之母，所涉傷害罪嫌另經台灣高雄地方法院檢察署檢
    察官為不起訴處分）、王廖招矩（係甲○○之母）4 人魚貫
    依序步出法庭，行至民事庭第一法庭門口前時，因甲○○向
    乙○○表示「不要放夫放子（台語）」，2 人便因此發生口
    角紛爭，詎乙○○竟基於傷害之故意，回身徒手往甲○○之
    臉上猛抓，造成甲○○受有顏面3 處擦挫傷、右前額腫傷等
    傷害。
二、案經甲○○訴由臺灣高雄地方法院檢察署檢察官偵查起訴。
    理  由
壹、程序部分
一、按被告以外之人於偵查中向檢察官所為陳述，除顯有不可信
    之情況者外，得為證據，刑事訴訟法法第159 條之1 第2 項
    定有明文。本件證人即告訴人甲○○、證人王廖招矩於檢察
    官偵查中所為之證述，並無何顯不可信之情況，依上說明，
    其於偵查中之證言自均具有證據能力。
二、卷附邱綜合醫院診斷證明書1 份，性質雖屬傳聞證據，惟檢
    察官及被告於言詞辯論終結前均未聲明異議，本院審酌其作
    成之情況，未見有何不適當之情形，爰依刑事訴訟法第159
    條之5 第2 項之規定，認得為證據，合先敘明。
貳、實體部分
一、訊據被告乙○○矢口否認有何傷害犯行，辯稱：當時其遭告
    訴人抓住頭毆打，根本沒機會抓告訴人的臉，係其母見其遭
    毆打要拉開告訴人時，方不小心抓到告訴人的臉云云。經查
    ：
（一）被告乙○○與告訴人甲○○及林郭玉蓮、王廖招矩於96年
      1 月17日下午某時前往本院民事庭開庭審理，嗣於當日下
      午4 時許庭畢，4 人魚貫依序步出法庭，行至民事庭第一
      法庭門口前時，因告訴人對被告稱「不要放夫放子（台語
      ）」，2 人便發生口角紛爭，詎被告竟回身徒手往告訴人
      之臉上猛抓，造成告訴人受有顏面3 處擦挫傷、右前額腫
      傷等傷害之事實，業據證人即告訴人甲○○於偵查、本院
      審理時，證人王廖招矩於偵查時均證述明確，證人甲○○
      證稱：當天因為房子的事在法院民事庭開庭，開完庭走出
      法院後，其與被告發生口角，其告訴被告「不要放夫放子
      （台語）」，被告因此不高興，就往其臉上猛抓，造成其
      臉上受傷滿是鮮血，之後被告之母親林郭玉蓮還有要過來
      咬其腿，但沒有咬到等語（參本院卷第39、40頁、96年偵
      續字第198 號卷第18頁）。證人王廖招矩則證稱：從法庭
      出來後，一開始是其與被告在吵架，後來告訴人對被告說
      「放夫放子（台語）」後，被告就突然轉身朝告訴人臉上
      抓去，當時其看見告訴人滿臉是血，之後林郭玉蓮有靠近
      告訴人要咬告訴人的動作，但其不清楚林郭玉蓮咬告告訴
      人何部位等語（參96年偵續字第198 號卷第17頁）。本院
      審酌證人2 人就被告傷害告訴人過程之證述均大致相符，
      且告訴人於偵查中既係狀告本件被告及林郭玉蓮2 人共同
      傷害，衡情證人王廖招矩於偵查中自無單獨袒護同案被告
      林郭玉蓮之理，是證人2 人之證述，應屬可採。又告訴人
      受傷後，於當日即前往邱綜合醫院驗傷，經醫師驗明受有
      顏面3 處擦挫傷、右前額腫傷等傷害，有邱綜合醫院診斷
      證明書在卷可佐（參96他字第1256號卷第2 頁），核與證
      人2 人所述告訴人遭被告抓傷臉部之情相符，是此部分之
      事實，應堪認定。
（二）被告固辯稱：當時其遭告訴人抓住頭毆打，根本沒機會抓
      告訴人的臉，係其母見狀要拉開告訴人時，方不小心抓到
      告訴人的臉云云。被告之母即同案被告林郭玉蓮亦於偵查
      中陳稱：當時係其要拉開被告及告訴人時，其指甲方不小
      心抓到告訴人的臉云云。惟查被告與同案被告林郭玉蓮係
      母子關係，自難期以林郭玉蓮會為不利於被告之陳述；且
      依其2 人上開所述，被告當時既遭告訴人抓住頭毆打，則
      林郭玉蓮要拉開告訴人，理應抓住並設法拉開告訴人抓住
      被告頭部之手臂，準此，林郭玉蓮又如何傷及身材較高之
      告訴人之臉部？再觀之告訴人之診斷證明書，其手臂亦未
      見有何遭人抓傷之痕跡，有上開診斷證明書在卷可憑，是
      同案被告林郭玉蓮於偵查中之陳述，既乏依據，又與常理
      不合，自難作為有利於被告之認定，從而，被告上開所辯
      ，顯係事後卸責之詞，不足採信。
（三）綜上，本件事證明確，被告傷害犯行，堪以認定。
二、按家庭暴力者，謂家庭成員間實施身體或精神上不法侵害之
    行為；又家庭暴力罪者，謂家庭成員間故意實施家庭暴力行
    為而成立其他法律所規定之犯罪，家庭暴力防治法第2 條第
    1 款、第2 款著有明文。查本件被告係告訴人之前配偶，業
    據告訴人於審理時供述明確，且為被告自承在卷，則告訴人
    與被告係屬家庭暴力防治法第3 條第1 款所定前配偶之家庭
    成員。故被告毆打告訴人成傷，已屬家庭成員間實施身體上
    不法侵害之行為，即為家庭暴力防治法第2 條第1 款所稱之
    家庭暴力，且構成刑法上之傷害罪，惟因家庭暴力防治法之
    上開規定並無罰則之規定，是以應僅依刑法傷害罪之規定予
    以論罪科刑。故核被告所為，係犯刑法第277 條第1 項之普
    通傷害罪。爰審酌被告僅因細故與告訴人發生爭執，竟不思
    以理性方式解決問題，率然毆打告訴人成傷，所為欠缺法治
    觀念，且於犯後猶矢口否認犯行，態度不佳，迄今未與告訴
    人達成和解，或為合理之賠償，及其動機、手段、告訴人所
    受傷勢等一切情狀，量處如主文所示之刑，又被告上開犯行
    係於96年4 月24日前所犯，經核符合中華民國九十六年罪犯
    減刑條例第2 條第1 項第3 款之規定，爰依法予以減刑如主
    文所示之刑，並考量被告所犯情節，對告訴人所為之傷害程
    度等情，諭知以新台幣1,000 元為易科罰金之折算標準，以
    示懲儆。
據上論斷，應依刑事訴訟法第299 條第1 項前段，家庭暴力防治
法第2 條第2 項，刑法第11條前段、第277 條第1 項、第41條第
1 項前段，刑法施行法第1 條之1 ，中華民國九十六年罪犯減刑
條例第2 條第1 項第3 款、第7 條，判決如主文。
本案經檢察官丙○○到庭執行職務。
中　　華　　民　　國　　96　　年　　11　　月　　22　　日
                  刑事第十七庭  審判長法　官  洪能超
                                      法  官  陳思帆
                                      法  官  王俊彥
以上正本證明與原本無異。
如不服本判決應於收受本判決後10日內向本院提出上訴書狀，並
應敘述具體理由，如未敘述上訴理由者，應於上訴期間屆滿後20
日內補提理由書狀於本院（均須按他造當事人之人數附繕本）「
切勿逕送上級法院」。
中　　華　　民　　國　　96　　年　　11　　月　　22　　日
　　　　　　　　　　　　　　　　　    書記官  鄭永媚
附錄本案論罪法條：
中華民國刑法第277條
（普通傷害罪）
傷害人之身體或健康者，處3 年以下有期徒刑、拘役或1 千元以
下罰金。
犯前項之罪因而致人於死者，處無期徒刑或7 年以上有期徒刑；
致重傷者，處3 年以上10年以下有期徒刑。
